臺灣桃園地方法院刑事判決
111年度交簡上字第7號
上  訴  人  
即  被  告  劉名峯


上列上訴人即被告因過失傷害案件，不服本院民國110年11月8日
110年度壢交簡字第2055號第一審刑事簡易判決（聲請簡易判決
處刑案號：110年度偵字第24933號），提起上訴，本院管轄之第
二審合議庭判決如下：
    主  文
上訴駁回。
    事  實
一、劉名峯於民國109年12月7日下午3時10分許，駕駛車號000-0
    000號自用小貨車，沿桃園市中壢區忠孝路246巷29弄（聲請
    書誤載為忠孝路282巷）由北往南方向行駛，行經忠孝路246
    巷29弄與忠孝路282巷之無號誌交岔路口時，應注意車前狀
    況，並隨時採取必要之安全措施，且應減速慢行，作隨時停
    車之準備。而當時並無不能注意之情形，劉名峯疏未注意而
    貿然直行通過交岔路口。此時，張岳聖騎乘車號000-000號
    普通重型機車，沿忠孝路282巷（聲請書誤載為忠孝路246巷
    29弄）由東往西方向行駛至上開交岔路口，疏未讓劉名峯所
    駕駛之右方車輛先行。劉名峯所駕車輛之左前車頭碰撞張岳
    聖所騎機車之右側車身，張岳聖因而人車倒地，並受有右側
    第9、10肋骨骨裂、左側第11肋骨骨裂、肢體多處擦挫傷及
    腸繫膜挫傷之傷害。
二、案經張岳聖訴由桃園市政府警察局中壢分局移送臺灣桃園地
    方檢察署檢察官偵查並聲請簡易判決處刑。
    理  由
壹、證據能力部分：
一、本判決所引用被告以外之人於審判外所為之陳述，被告劉名
    峯於本院準備程序時明示同意其證據能力。審酌上開陳述作
    成之情況，均符合法律規定，並無顯不可信之情形，認屬適
    當，依刑事訴訟法第159條之5第1項之規定，有證據能力。
二、其餘經本判決援引之證據，被告均未爭執其證據能力，且核
    無公務員違法取證之情形，又與本案犯罪事實之認定具關聯
    性，並經本院於審判期日，踐行證據調查之法定程序，均有
    證據能力。
貳、實體部分：
一、被告於本院審理中，雖坦承於上開時間、地點駕車與告訴人
    張岳聖發生交通事故，惟否認有過失傷害犯行，辯稱：我沒
    有過失等語。
二、經查，被告於109年12月7日下午3時10分許，駕駛車號000-0
    000號自用小貨車，沿桃園市中壢區忠孝路246巷29弄由北往
    南方向行駛，行經忠孝路246巷29弄與忠孝路282巷之無號誌
    交岔路口時，告訴人騎乘車號000-000號普通重型機車，沿
    忠孝路282巷由東往西方向行駛至上開交岔路口，兩車在交
    岔路口發生碰撞，告訴人倒地後，受有右側第9、10肋骨骨
    裂、左側第11肋骨骨裂、肢體多處擦挫傷及腸繫膜挫傷之傷
    害等情，為被告所承認，並有告訴人於警詢及偵訊之證述可
    證（見偵卷第19-21頁、第68頁），另有桃園醫院診斷證明
    書、道路交通事故現場圖、道路交通事故調查報告表㈠、㈡、
    現場照片、本院勘驗現場監視錄影畫面之筆錄及擷圖附卷足
    憑（見偵卷第27頁、第31-35頁、第43-49頁，本院簡上卷第
    43-44頁、第47-51頁），足證被告駕車行經交岔路口直行時
    ，與左方騎乘機車直行之告訴人，在交岔路口發生碰撞，告
    訴人並受有前揭傷害。
三、按汽車行駛時，駕駛人應注意車前狀況，並隨時採取必要之
    安全措施；行經無號誌之交岔路口，應減速慢行，作隨時停
    車之準備，道路交通安全規則第94條第3項、第93條第1項第
    2款定有明文。經查：
　㈠依本院勘驗現場監視錄影畫面之結果及擷圖所示，被告駕車
    抵達交岔路口時，告訴人騎乘機車已經進入交岔路口，位在
    被告車輛之左前方，被告並未減速，通過交岔路口碰撞告訴
    人後，又繼續向前行駛一段距離始煞停（見本院簡上卷第43
    -44頁、第47-51頁）。堪認被告行經路口，未充分注意車前
    狀況，亦未減速慢行作隨時停車之準備，以至於未能及時察
    覺告訴人並避免碰撞。
　㈡被告雖主張已盡注意義務而無過失。惟交岔路口，為二條以
    上方向互異之道路交會之地點，其交通之狀況遠較單純直行
    之道路複雜，易有突發之事故，故汽車駕駛人行經道路交岔
    路口時，更應謹慎通行，並隨時注意其通行方向兩側之路況
    。本案被告進入交岔路口前，告訴人已行駛至被告車輛之左
    前方，被告仍繼續直行，發生碰撞後始減速煞車，其違反注
    意義務之情節明確。本案經桃園市政府車輛行車事故鑑定會
    鑑定結果，認被告駕車行經無號誌之交岔路口，未減速慢行
    作隨時停車之準備，且未注意車前狀況，為肇事次因，有該
    會鑑定意見書在卷可參，而同本院前開認定（見本院簡上卷
    第63-66頁）。從而，被告主張已盡注意義務等情，難以採
    憑。
　㈢本案發生於日間，道路上無障礙物，視距良好，有道路交通
    事故調查報告表㈠、現場照片及監視錄影畫面擷圖在卷可憑
    （見偵卷第33頁、第43-45頁，本院簡上卷第47-51頁），客
    觀上並無不能注意之情形。被告卻疏未注意而與告訴人發生
    碰撞，對於本件事故應負過失責任。
四、告訴人與被告發生碰撞，倒地後受前開傷害，依其受傷部位
    及傷勢，尚合於一般社會通念之事理關聯，應認與被告之過
    失行為間，具有相當因果關係。從而，被告因過失傷害人之
    犯行明確，應依法論罪科刑。
五、論罪：
　㈠被告所為，犯刑法第284條前段之過失傷害罪。
　㈡本案事故發生後，報案資料未報明肇事人姓名，處理人員前
    往現場處理時，被告在場，並當場承認為肇事人，有道路交
    通事故肇事人自首情形紀錄表在卷可憑（見偵卷第41頁）。
    應認被告在職司犯罪偵查之公務員發覺前即承認肇事，並自
    願接受裁判，合於自首之要件，得依刑法第62條前段規定減
    輕其刑。
六、駁回上訴之理由：
　㈠原審同前開事實認定，適用刑法第62條關於減刑之規定，並
    審酌被告之過失程度、告訴人所受傷害程度，被告犯後坦承
    犯行，惟未能與告訴人達成和解，並考量被告之智識程度、
    家庭經濟及生活狀況，兼衡告訴人與有過失等一切情狀，量
    處拘役40日，並諭知以新臺幣1,000元折算1日之易刑標準。
    其認事用法均無違誤，量刑亦屬妥適。
　㈡被告上訴主張：本案係因告訴人左方車未讓右方車先行，因
    而發生碰撞，且本件事故未經肇事責任鑑定，原審即逕行認
    定被告過失傷害罪責，顯有違誤等語。惟查：
　⒈肇事責任之有無，法院應本於卷內證據認定，是否囑託鑑定
    ，乃事實審法院進行證據調查之權限，並非每件交通事故均
    有囑託鑑定之必要。原審依憑卷內筆錄及監視錄影畫面等證
    據，已足釐清肇事經過，並認定被告未盡車前注意義務，且
    行經無號誌交岔路口未減速慢行，關於被告過失責任之認定
    方式及結果並無違誤。
　⒉又被告既有違反注意義務之過失，對於告訴人所受傷害即應
    負過失傷害之刑事責任。告訴人雖為本件事故發生之主因，
    並不因此解免被告之過失責任，僅是作為量刑審酌之因素，
    就責任較輕之被告予以酌量減輕刑罰。而原審量刑時，已就
    告訴人與有過失之情節予以考量，所量處之刑度亦屬妥適。
　⒊從而，被告上訴主張原審未經鑑定、未審酌告訴人與有過失
    等情，指摘原審判決違誤，為無理由，應予駁回。
據上論斷，應依刑事訴訟法第455條之1第1項、第3項、第368條
，判決如主文。
本案經檢察官楊朝森聲請以簡易判決處刑，檢察官賴瀅羽到庭執
行職務。
中    華    民    國   111    年    10    月    11    日
                  刑事第四庭  審判長法  官  黃柏嘉
 
                                    法  官  陳韋如
 
                                    法  官  涂偉俊 
以上正本證明與原本無異。
不得上訴。
　　　　　　　　　　　　　　　      書記官　余玫萱
中　　華　　民　　國　　111 　年　　10　　月　　11　　日